【裁判字號】    89,上訴,1338
【裁判日期】    891031
【裁判案由】    殺人
【裁判全文】
臺灣高等法院臺中分院刑事判決                  八十九年度上訴字第一三三八號
    上  訴  人
    即  被  告  己○○○
    選任辯護人  廖志堯
右上訴人因殺人案件，不服台灣台中地方法院八十九年度重訴字第四三三號，中華民
國八十九年五月二十五日第一審判決（起訴案號：台灣台中地方法院檢察署八十八年
度偵字第二四五二三號），提起上訴，本院判決如左：
      主  文
上訴駁回。
      事實及理由
一、本案經本院審理結果，認第一審判決認事用法及量刑均無不當，應予維持，並引
    用第一審判決書記載之事實、證據及理由（如附件）。
二、訊之上訴人即被告己○○○（下稱被告己○○○）固矢口否認有何與同案被告乙○○（經原審判處有期徒刑十五年，褫奪公權九年，因該部分未據上訴而確定）
    共謀殺害其夫之不法犯行，辯稱：伊之前係因坦護乙○○之緣故，因為乙○○害
    怕被判死刑，要伊配合，伊才寫承認並寫自白書及悔過書，但伊仍深愛其夫，不
    可能殺他，又在警局係警察要伊將所認識之男人都寫出來，如不寫伊女兒可能遭
    伊強暴，伊才說可能係伊女兒涉案，要警察自己找人，退步言之縱認被告涉案，
    被告於警局亦主動供明，已合自首之規定云云。惟查：
    (1)被告於第二次警訊已坦稱：我於十三日當天與乙○○在薑母鴨店內討論要不要
      作掉魏民生，最後決定要做，我返家後向先生表示要去唱歌，先生說好，我就
      先載他到水仙卡拉ＯＫ店．．．我以乙○○以前給我行動電話0000－00
      0000打乙○○之行動電話0000－000000聯絡的．．．我第一次
      將先生載到沙鹿鎮○○路一之八號時，就打電話給乙○○說人我已載出來，你
      快點將魏民生殺掉，當時乙○○還沒來，魏民生已經走到沙鹿鎮○○路與清泉
      路口紅綠燈無法下手，只好將魏民生再載到沙鹿鎮○○路一之八號前，先生還
      表示人不舒服以就讓他下車走路，我再打電話（行動）叫乙○○快點出來作掉
      魏民生（八十八年度偵字第二四五二三卷第十七、八頁）；其於八十八年十二
      月十七日、八十八年十二月二十日偵訊時，就其如何因不滿其夫魏民生長期施
      虐，又因伊與乙○○之婚外情為被害人所識破，每天遭其夫之攻擊，乃於八十
      八年十二月十一日起意殺人，又因車禍案件很多沒有破案，才與乙○○討論用
      假車禍方式除掉被害人，並由乙○○事前找他侄兒丙○○租車借他使用，於八
      十八年十二月十三日由伊以手機聯絡乙○○開車撞死被害人之經過情節，業據
      其供述甚明，並有前開偵查卷第六十二頁反面－第六十五頁、第八十五頁反面
      、第八十六頁偵訊筆錄附卷足參，其復不諱言相當痛恨其夫（同前卷第八十六
      頁第三、四行）；魏女於原審固否認有殺害其夫之意，但於八十九年二月二日
      調查時稱：（十二月十三日與乙○○去租車準備要撞死他？）是的，當時我很
      氣憤被打得受不了，很久前就想找殺手殺掉他（原審卷第十三頁）；於八十九
      年三月二十一日稱：撞二次．．．曾經想過他若死了就不會再凌虐我了，．．
      ．當時很氣憤，我知道他會被撞，但我不敢看就跑掉了，第二次又載他我將他
      放現場就跑了．．．（原審卷第三十七頁正面、第三十八頁反面）；衡情被告
      己○○○如無殺害其夫之意，何能就就其犯罪之動機、起因、又如何與乙○○
      計議行兇，及如何前後二次以行動電話要莊某駕車撞死之經過細節，清楚供述
      如前，且其既明知以車衝撞人，足以斃人性命，如其無致被害人於死之殺人犯
      意，又何以於第一次見無法行事後，又再度載其夫並俟其夫下車後，迅即聯絡
      莊某下手並因害怕而倉皇快速離去，俱見被告上開辯詞尚難採信。
    (2)又查：同案被告乙○○於八十八年十二月十七日警訊時，就本件被害人死亡之
      原因，坦稱：伊與己○○○有染，因魏民生常打己○○○，己○○○都向伊訴
      苦，因此才會計畫要殺害被害人，伊與己○○○於八十八年五月第一次發生性
      關係後，己○○○就陸續拿錢借給他共約四十四萬元，十三日伊和己○○○見
      面後確定一切就緒便依原計畫進行，由己○○○以機車載其夫出來，伊在福祥
      巷口等，約五、六分鐘己○○○打電話告以人已載出，但因伊不敢下手所以沒
      撞他，過一會兒己○○○再來電伊告以無法下手，己○○○即說要再載被害人
      出來，伊確認係魏民生後即加速將他撞倒，因福祥巷內較無人跡，所以選定該
      地點（同前偵查卷第九頁正面、第十－十二頁）；於八十八年十二月十八日偵
      查時稱：伊開車逆向加速時速達七十公里衝撞被害人）；同年月二十日偵查時
      稱：魏民生在產業道路由東往西行走，伊由西向東快速駛來，伊開車經過他行
      走的紅綠燈折迴，大約五十公尺就逆向行駛向左邊快速開車，約二十公尺處開
      始猛踩油門時速七、八十以上他看到車要往左側閃避已來不及車前左側撞及，
      己○○○起初要找殺手，伊認為不妥才以假車禍方式作案（偵查卷第八十一頁
      反面－八十四頁），其於原審八十九年二月二日第一次訊問時復稱：知道會撞
      死人，但己○○○說沒弄掉魏民生二人都完了（原審卷第十四頁正面）；於八
      十八年三月二十一日稱：己○○○並非說氣話，她早就有意找殺手：雖其於其
      原審前開期日就其前後係二次或四次開車要撞被害人及被告己○○○是否有免
      除債務之意而要其動手或因彼此相愛不忍愛人受身心之催殘始夥同作案，供詞
      略有出入，但就與己○○○確實有殺人之故意與犯罪之經過及手法則始終供述
      如一，且被告二人於犯後因畏懼司法之制裁而為有利於己之供述，亦在所難免
      ，惟警訊當時正值案發不久，距犯罪時間較近，被告乙○○斯時乍聞魏女心防
      被突破已供出實情，在毫無心理準備之情況下，其就動手之次數所為供詞，自
      較可採，要不能因乙○○供詞稍有不合，即否認乙○○於全部供詞之真實性，
      況被告二人經檢察官帶至現場模擬犯罪之經過，與渠二人於警訊及偵查中所供
      之犯罪過程復相吻合，此亦有檢察官履勘現場筆錄附於偵查卷第八十七頁足憑
      ，於自白書中並一致表明願受法律制裁之悔意（偵查卷第七十五、第七十九頁
      ）；乙○○於本院調查時更陳明：被告己○○○確有殺夫之意，且伊所說均屬
      實情（本院卷第四十六頁、五十八頁正面），是乙○○就其原審所判既自願放
      棄上訴，並潛心服刑中，自無為求脫免自己罪責而故為不利於魏女供述之必要
      ，再參以被害人於十四日遭路人劉春基發現時，其屍體扒臥位置係：台中縣沙
      鹿鎮○○里○○路福祥巷東方七十公尺，與被告二人所選定之犯罪地點亦相符
      合，此有照片及台中縣警察局清水分局清泉派出所相驗案件初步調查報告表附
      卷可稽（相驗卷第一－七頁）；俱見被告己○○○及乙○○所供之犯罪經過絕
      非憑空杜撰，或因一時同情而附和之詞，是被告二人既計劃除掉被害人，並謀
      議以假車禍之方式行兇，又明知開車高速重力衝撞被害人，將肇致被害人死亡
      之結果，幾經商量仍依計劃行事，顯有共同殺人之犯意至明，被告己○○○空
      言否認，無非事後卸責之詞，委無足取。
三、至被告己○○○雖稱伊係自首云云，但查警方於發現魏民生車禍死亡，即於十四
    日早上通報察官驗屍，檢察官要解剖確定魏民生死亡時間，解剖後確定死亡時間
    為前一天晚上六點到八點，警方即展開訪查，也知道己○○○夫妻不睦，當時研
    判一般開車應靠右，但本件卻是左前方逆向正面撞及，與常情不合，所以朝殺人
    方向偵辦，再由魏女常被她先生毆打及她與同居人常在山上約會等情，鎖定己○○○，且於訪查時獲知當天她有用機車載她先生出去，就開始聯絡魏女到案說明
    ，但她無法交代行蹤才供出，業據清泉派出所主管甲○○於本院八十九年十月二
    日調查期日證述甚明（本院卷第一百－一百零一頁）；另戊○○警員亦證稱：乙○○於十四日當天曾特別到派出所來問說魏民生是否確因車禍死亡，因為十五日
    才解剖死亡，而警方之前並未對外公布死因，因此懷疑他有涉案（本院卷第一百
    零一頁）；再查：警方當時先將現場封鎖再請鑑測組鑑測，且因巡邏員警經常於
    山上巡邏時發現己○○○與乙○○，於案發後經查訪薑母鴨店老板娘又得知案發
    當天他們二人有在一起，認為己○○○涉嫌重大，才鎖定她並通知她到警局，復
    據丁○○○○於本院八十九年九月十一日訊問時供述甚詳（本院卷第八十六－八
    頁），證人庚○○亦證實：警員有問伊被告和她先生有無去伊經營之薑母鴨店，
    我只記得有看到她和一男人在聊天，是否係她先生伊不清楚，後來隔幾天警員他
    們又來店內找伊去警局，時間不清楚，但案發（即十三日）當天警員沒來找她（
    本院卷第五十八頁）；由饒女之上開證詞可知知警方製作筆錄前幾天確曾私下向
    其查訪魏女之行蹤，被告己○○○又坦稱：警察經常看到伊和乙○○到卡拉ＯＫ
    店，渠二人經常在一起，所以他拿很多名字給伊看及照片要伊指認（本院卷第八
    十七頁）；是承辦警方於本案，依其主動偵查之權限，先私下查訪命案當地及附
    近商家、住戶是否目擊可疑人士暨由被害人平日交往之親友，先行過濾、鎖定可
    能涉案之人士，再由本件被害人係遭車子由左前正面逆向撞及，與一般車禍發生
    情形不同，被告己○○○與其夫感情又長情不睦頻遭敺打，其平時即常與同案被
    告乙○○在山上約會，再經私下查訪其地理位置相遴近之薑母鴨店老板娘復進一
    步聞悉被告己○○○於十三日傍晚曾與一名男子相約在薑母店見面，時間上且無
    特別出入之處，暨乙○○曾於案發後主動至警方詢問被害人是否因車禍死亡等種
    種情況，依其等職業上之經驗，綜合研判結果，而朝他殺方向偵查並鎖定被告己○○○為涉案對象，並於懷疑乙○○亦可能涉案之同時，多方查訪並提示被告己○○○往來男性之名字及照片供其確認，且於十四日初步訊問己○○○後，再於
    十七日主動通知己○○○到案說明，顯示警方於本案從諸多旁證中已獲致被告己○○○涉案之合理懷疑，被告己○○○於警訊就犯罪所為之供述，應屬自白，而
    非自首灼然甚明。
四、至辯護人固以：警訊筆錄有關丙○○之製作日期及呂榮城所述之肇事車輛扣案之
    時間，竟載為案發之翌日（十四日），似致被告己○○○主動供出案情之自首情
    形不明云云，惟查雖證人丁○○○○就丙○○製作筆錄時間記載為：八十八年十
    二月十四下午七時四十五分至同日下午八時止，與證人丙○○於本院所述：伊於
    十四日欲將車送回車行，車行不收，隔幾天警察始來製作筆錄（本院卷第五十七
    頁），日期不符；另車行負責人呂榮城之警訊筆錄所載：警方於八十八年十二月
    十四日通知伊車ＨＨ－四七五七號涉及殺人案，在十七時查扣（偵卷第二十一頁
    正面、第二十四頁正面）；與該車之實際扣案之日期應係十四日亦互見出入；但
    查就丙○○筆錄部分，該筆錄內容已載明：「乙○○於八十八年十二月十二日晚
    上與己○○○一起到我家請我幫忙租車，因乙○○沒有駕駛執照我才幫他租車，
    因為他們來到我家時間為晚上，車行已經沒有營業，直到八十八年十二月十三日
    早上十時才向呂榮城租車．．乙○○於十三日當天晚上把車開回彰化縣秀水鄉○○路四十號還我．．．我於八十八年十二月十四日九時開至車行，老闆要我先還
    租金及修理費，我因沒有現金才把車送至隆太汽車公司修理」（偵卷第二十四頁
    反面、第二十五頁）；參以隆太汽車行邱瑞琳於警訊之證詞：於十七日修理該車
    並交由丙○○駛回（偵卷第二十二頁反面），另呂榮城稱：丙○○於八十八年十
    二月十三日十時十分至我的租賃公司租自小客車，核渠三人所供租車、還車之時
    間適可前後銜接，再者呂榮城於警訊之初，即供明係伊車行租車涉及命案，始於
    十七日前去警局製作筆錄，由其前後文義觀之，益足證其證詞所謂：警方於八十
    八年十二月十四日通知我車涉案之記載，應係十七日之誤，十分明顯，丁○○○○供稱：純粹出於筆誤，而請求更正，尚非全然無據，且本案既非丁○○○○所
    獨立承辦，此由相關警訊筆跡除葉宗欣外，尚有二名警員負責偵訊暨被告己○○○迭稱：老警員（即甲○○主管）曾打電話要她至派出所並要伊將所認識之男人
    名字悉數供出，益足證之（本院卷第一百百零一頁），又涉案之車子究係於何時
    扣案，無非案發後之處理問題，與犯罪基本事實並無影響，葉宗欣與被告復無特
    殊之利害關係，衡情自無故為不實記載而於筆錄上自暴其矛盾之必要，是此筆錄
    上關於時間之瑕疵，既無礙於證人供述內容之一致性，更不足據為被告己○○○
    是否於警方未發覺其犯罪前即主動自首之憑斷。上訴人上訴意旨否認殺人之犯意
    ，乙○○所供不實及其係自首云云，均不足採信，此外上訴人在本院又未提出其
    他有利之證據及辯解，其上訴為無理由，應予駁回。
三、據上論斷，應依刑事訴訟法第三百七十三條、第三百六十八條，判決如主文。
本案經檢察官李澤到庭執行職務。
中      華      民      國    八十九     年     十      月    三十一    日
                                  臺灣高等法院臺中分院刑事第七庭
                                        審判長法  官  林  榮  龍
                                              法  官  江  錫  麟
  法  官  謝  說  容
右正本證明與原本無異。
如不服本判決應於收受送達後十日內向本院提出上訴書狀，其未敘述上訴之理由者並
得於提起上訴後十日內向本院補提理由書（均須按他造當事人之人數附繕本）。
                                              書記官  阮  正  枝
中      華      民      國    八十九     年     十一    月      二      日
刑法第二百七十一條第一項
殺人者，處死刑、無期徒刑或十年以上有期徒刑。
                                                                        Ｃ


司法院資訊處製作；財團法人民間司法改革基金會備份。
